臺灣高等法院刑事判決　　　　　　　　 100年度上訴字第105號
上　訴　人　臺灣新竹地方法院檢察署檢察官
被　　　告　蕭俊宏
上列上訴人因被告強盜等案件，不服臺灣新竹地方法院99年度訴
字第243 號，中華民國99年12月2 日第一審判決（起訴案號：臺
灣新竹地方法院檢察署99年度偵字第7048號），提起上訴，本院
判決如下：
    主  文
上訴駁回。
    理  由
一、按提起第二審之上訴，其上訴書狀應敘述具體理由，為第二
    審上訴必備之程式。此觀民國96年7 月4 日修正公布刑事訴
    訟法第361 條第2 項之規定甚明。倘上訴理由之敘述未合乎
    具體之要求者，其上訴即屬同法第362 條前段所定「上訴不
    合法律上之程式」，第二審法院應依同法第367 條前段之規
    定，以判決駁回之。至其理由之具體與否，屬第二審法院審
    查範圍，不在第一審法院命補正之列，上訴書狀如已敘述理
    由，無論其具體與否，即無待其補提理由書或命補正之問題
    。此與上訴書狀全未敘述上訴理由者，第一審法院依刑事訴
    訟法第361 條第3 項之規定，應定期間先命補正之情形，尚
    屬有別。又第二審上訴之目的，既在於請求撤銷、變更原判
    決，則所謂「具體理由」，自應就原判決如何足以撤銷、如
    何應予變更之「事實上」或「法律上」之具體根據，本於確
    實之訴訟資料暨原因事實之所出，逐一敘述、記載，必已具
    體指出原判決事實認定之所憑有如何之錯誤（如原判決所採
    之證據如何不具證據能力，所為證明力之判斷如何違背經驗
    、論理法則等），法律之適用（尤其實體法）有如何之違誤
    ，形式上已足以動搖原判決使之成為不當或違法而得改判之
    事由；必要時並應提出有利於己之事證，期使第二審法院採
    納，俾為有利於上訴人之認定，始屬合法。上訴理由之敘述
    ，應先合乎具體之要求，始有所敘述可取與否之實體審理與
    判斷之問題。是上訴人之上訴書狀雖敘述上訴理由，但僅泛
    言原判決認定事實錯誤、違背法令、量刑失之過重或輕縱等
    情詞，而未依上揭意旨指出具體事由，或形式上雖已指出具
    體事由，然該等事由縱使屬實，亦不足以認為原判決有何不
    當或違法，或其所陳之事由，與訴訟資料所載不相適合，或
    所指摘原判決之「不當」或「違法」根本不存在者，均應認
    其實質上並未符合具體之要件，庶符節制濫行上訴之立法意
    旨。又上訴之「理由」應於理由書中敘述，不得引用或檢附
    其他文書替代，方能認為合法。
二、本件原判決認定被告蕭俊宏有原判決事實欄所載之犯行，因
    而論處被告攜帶兇器加重強盜罪1 罪、恐嚇危害安全2 罪（
    按檢察官雖僅對被告所犯加重強盜罪部分上訴，惟因被告所
    犯之上開恐嚇危害安全2 罪之證據與加重強盜罪部分之證據
    有共通及關聯之關係，本院爰一併論述），係以「上開事實
    ，業據被告坦承部分犯罪事實，輔以證人黃雅貞、劉玟鷰、
    徐榮茂之證言，並有新竹縣政府警察局竹東分局搜索扣押筆
    錄、扣押物品目錄表各1 份、證人黃雅貞指認照片5 張、半
    邊天檳榔攤二重店監視器錄影畫面翻拍照片6 張、蕭俊宏強
    盜案採證照片12張、新竹縣政府警察局竹東分局偵查隊偵查
    佐王萬喜所製作之行動電話通聯基地臺位置分析表1 份、半
    邊天檳榔店二重店市內電話000000000 通聯調閱查詢單1 份
    、行動電話0000000000通聯調閱查詢單1 份、新竹縣政府警
    察局竹東分局偵查隊刑事案件現場測繪圖1 張及現場採證照
    片10張、行動電話0000000000申用人資料1 份、劉玟鷰申用
    門號0000000000申用人資料及99年8 月25日通聯紀錄、原審
    勘驗扣案如原審判決附表二編號二所示褲子口袋深度之勘驗
    筆錄、原審勘驗本件監視錄影光碟之勘驗筆錄及原審審理中
    模擬拍攝之照片在卷可稽及扣案如原審附表一、二所示之物
    在案可佐等資料在卷足憑」等情，為其論據，足見原判決已
    詳敘其憑以認定之證據及理由，並無違背證據、經驗及論理
    法則。再原判決依其確認之事實而為法律之適用，亦無違誤
    。
三、檢察官不服原審關於被告加重強盜罪部分之判決，提起上訴
    ，其上訴理由略稱：被告雖甫離婚而需撫養2 名幼子，惟其
    正值年輕力壯之時，應循正常管道以己力賺取金錢，況被告
    案發後即籌措新臺幣（下同）15,000元返還半邊天檳榔攤二
    重店店長徐榮茂等情，足認被告尚可向家人求援，非處走投
    無路之境，故被告犯行，難認客觀上足以引起一般同情；是
    原審審酌被告素行良好、未使告訴人黃雅貞受傷、已與被害
    人達成和解，及犯罪所得僅8,000 餘元等事項，均僅係刑法
    第57條所應審酌之量刑基準，尚不足認定被告有刑法第59條
    規定犯罪情節顯可憫恕之情云云。惟查：刑法第59條與第57
    條兩條適用上固有區別，惟其所謂「犯罪之情狀」與「一切
    情形」，並非有截然不同之領域，故適用第59條酌量減輕其
    刑時，並不排除第57條所列舉10款事由之審酌，而第59條與
    第57條之適用，同屬審判人員自由裁量之職權範圍，原判決
    已說明其審酌本件被告犯罪有顯可憫恕之事由，因而依刑法
    第59條酌量減輕其刑之理由，亦屬事實審法院量刑之裁量行
    使（最高法院99年度臺上字第6420號判決意旨參照）。原判
    決關於被告加重強盜之犯行依刑法第59條規定減輕其刑之部
    分，係就被告前無任何不良素行，案發時甫離婚並獨自撫養
    2 名幼子，其因經濟壓力鋌而走險，為本案犯行，固有不是
    ，惟其於對告訴人黃雅貞為強盜犯行過程中，並未為實際傷
    害告訴人黃雅貞之舉止，非屬十惡不赦之人，且於本案案發
    後，業已透過家人與半邊天檳榔攤二重店店長徐榮茂達成和
    解，將當日店內營收之損失全數歸還，另於原審審理中，又
    與告訴人黃雅貞達成和解，支付60,000元現金賠償，均經徐
    榮茂、黃雅貞表示願意原諒被告，且被告尚有幼子，希望能
    給予被告較輕刑罰及改過自新之機會等語，再被告於本案強
    盜所得為8,000 餘元，所得非鉅，如逕科以加重強盜罪之法
    定最輕本刑有期徒刑7 年仍嫌過重，依刑法第59條規定減輕
    其刑，而判處被告加重強盜犯行部分有期徒刑5 年6 月等情
    ，難謂無客觀上足以引起一般人同情，犯罪情節顯可憫恕之
    情，經核亦無違誤，此均不能任意指摘為違法。是檢察官係
    對於原審刑罰裁量職權之行使，暨原判決已明白論斷之事項
    ，任持己見指摘，故均不足採。從而，上訴意旨，徒憑己詞
    ，再事爭執，且未具體指明原判決關於被告加重強盜罪部分
    之前開認事或用法有何不當或違法情形，因此，應認檢察官
    之上訴實質上未符合理由應具體之要件。依上說明，其上訴
    為不合法律上之程式，應予駁回，並不經言詞辯論為之。
四、據上論斷，應依刑事訴訟法第367 條前段、第372 條，判決
    如主文。
中    華    民    國   100    年    1     月    11    日
                  刑事第九庭  審判長法  官  陳貽男
                                    法  官  蔡聰明
                                    法  官  許必奇
以上正本證明與原本無異。
如不服本判決，應於收受送達後10日內向本院提出上訴書狀，其
未敘述上訴之理由者並得於提起上訴後10日內向本院補提理由書
（均須按他造當事人之人數附繕本）「切勿逕送上級法院」。
                                    書記官  高郁婷
中    華    民    國   100    年    1     月    13    日